臺灣高等法院刑事判決　　　　　　　　　　　九十一年度重上更(七)字第二一四號
　　上　訴　人
　　即　被　告　乙○○　男　四.
　　指定辯護人　本院甲○辯護人　郭書益
右上訴人因違反毒品危害防制條例案件，不服臺灣板橋地方法院八十七年度重訴字第
二九號，中華民國八十七年十一月二十三日第一審判決（起訴案號：臺灣板橋地方法
院檢察署八十七年度偵字第一二七三二號），提起上訴，經判決後，由最高法院第七
次發回更審，本院判決如左：
    主  文
原判決撤銷。
乙○○共同運輸第一級毒品，處無期徒刑，褫奪公權終身。
海洛因陸包（淨重共捌佰柒拾柒點肆公克、包裝重拾玖點伍捌公克、純度百分之
拾點玖陸，純質淨重貳佰玖拾柒點玖柒公克）沒收銷燬之；夾鍊袋捌只、電子秤壹
台均沒收。
    事  實
一、乙○○因在澳門賭博積欠賭債，為償債竟與年籍不詳綽號「阿明」之成年男子共
    同基於運輸、私運管制物品即第一級毒品海洛因入境及販賣毒品予「阿明」所指
    定之人之犯意聯絡，應允「阿明」之要求，以貼布貼在腹部方式夾帶兩大包海洛
    因自澳門搭機入境臺灣，每包佣金新台幣（下同）十萬元代價，臺灣如有人要向
    「阿明」買海洛因，「阿明」即打呼叫器予乙○○，乙○○則依「阿明」指示送
    至指定地點。雙方約定後，乙○○即將「阿明」所交付之兩大包海洛因（法務部
    調查局鑑定結果為淨重共捌佰柒拾柒點肆公克），以前開方式在民國（下同）八
    十七年五月二十三日搭乘澳門航空公司編號ＮＸ六０八號班機自澳門來台，於同
    日二十一時五十一分飛抵桃園中正國際機場而將海洛因私運、運輸入境。乙○○
    隨即依約將上開海洛因置於其臺北縣永和市○○路三十八號二樓租屋處。嗣乙○
    ○未接獲「阿明」之電話，故尚未著手販賣海洛因予「阿明」所指定之人，惟於
    八十七年六月二十日上午八時許，乙○○因友人李恩羅欲購買海洛因，兩人以口
    頭達成海洛因之買賣交易後，乙○○乃超出其與「阿明」之犯意聯絡，自行將其
    運輸入境之前述海洛因以電子秤及夾鍊帶分裝出二小包（警初步秤重為毛重約七
    十五點二公克、淨重約七十二點八公克，實際精確重量以法務部調查局之鑑定報
    告所載為準），依約攜至台北縣永和市○○路一五一號前，欲以十三萬元之價格
    販賣李恩羅，著手於販賣毒品海洛因之行為。迨李恩羅前來，尚未取得海洛因之
    際，即為警當場查獲而未遂，並扣得該二小包海洛因，警員復循線於同日上午八
    時三十分許，至乙○○上開租屋處起出其餘夾帶入境已分裝之海洛因四包（以上
    共海洛因陸包，法務部調查局鑑定結果為淨重共捌佰柒拾柒點肆公克、包裝重
    拾玖點伍捌公克、純度百分之拾點玖陸，純質淨重貳佰玖拾柒點玖柒公克，
    警方查獲時之初步秤重報告書載毛重九０三點二公克淨重八八０點二公克，附於
    偵查卷第三七頁，因精確度不如專業鑑定之法務部調查局，本件查扣海洛因重量
    ，應以精確之法務部調查局鑑定報告所載為依據）及乙○○所有供販賣海洛因所
    用之夾鍊袋八只、電子秤一台（查扣清單雖載磅秤但實為電子秤，相片見偵查卷
    第二二頁，以下所引筆錄或載為磅秤，但即指電子秤，並稱電子秤）。
二、案經臺北市政府警察局士林分局報請臺灣板橋地方法院檢察署檢察官偵查起訴。
    理  由
一、訊之上訴人即被告乙○○否認運輸毒品海洛因入境及販賣海洛因予李恩羅犯行，
    辯稱：因在澳門機場認識綽號『阿明』之男子，並一同搭機入境，後『阿明』將
    夾帶入境之海洛因拿來寄放，同時答應給付十萬元代價，案發時李恩羅毒癮發作
    ，威脅被告如不賣給他，即要將此事告訴永和之廣東同鄉，被告乃將『阿明』寄
    放之海洛因送請李恩羅施用，並非要販賣給李恩羅，此由李恩羅未帶現款前來，
    亦未在被告身上查獲金錢即明；又警訊時因遭刑求逼供，不得不供承與『阿明』
    共同運輸毒品入境及販賣李恩羅毒品，實則警訊筆錄所載非被告之意思，至於檢
    察官訊問時被告亦承認犯行，則係因警察警告說往後遇到誰都要承認云云。
二、經查：
(一)、有關被告所辯遭警刑求逼供部分。查本案係被告攜二小包海洛因至台北縣永和市
    ○○路一五一號前，李恩羅前往但尚未取得海洛因之際，為警當場查獲，並扣得
    被告所有之二小包海洛因，其後警方循線至被告上開租屋處起出其餘夾帶入境已
    分裝之海洛因四包之事實，業據被告於警訊、偵訊、原審、本院調查審理時坦承
    ，並有扣案海洛因等物在卷可資佐證。核與證人李恩羅、彭月華、警員曹碩文等
    人所稱查獲情節相符。又本案查獲之海洛因數量極多，並有電子秤、夾鍊袋等物
    足資佐證，已有充分之證據證明被告販賣海洛因，衡情警方已無刑求之必要。其
    次，經向臺灣臺北看守所函查被告被羈押入所之身體健康檢查紀錄，被告於被羈
    押入所時，並無任何內外傷，有該所覆函在卷可查（本院重上更(四)卷第一九一頁
    至第一九六頁）；況證人即承辦警員曹碩文、羅福一致否認被告所稱刑求與警訊
    時以不正方式取供等情，並詳細陳明查扣海洛因等物無刑求必要等訊問經過在卷
    （原審卷第七六頁至第七八頁），是被告於原審及本院歷次審理稱遭警刑求逼供
    或警訊不實等，顯不可採。
(二)、次按，刑事訴訟之目的固重在發見實體真實，其手段則應合法正當，以保障人權
    。依刑事訴訟法第二百二十九條至第二百三十一條之規定，司法警察（官）固有
    調查犯罪嫌疑人犯罪情形及蒐集證據之職權，而得訊問犯罪嫌疑人，惟依同法第
    一百條之二準用同法第一百條之一第一項之規定，司法警察（官）訊問犯罪嫌疑
    人，除有急迫情況且經記明筆錄者外，應全程連續錄音；必要時，並應全程連續
    錄影。考其立法目的，在於建立訊問筆錄之公信力，並擔保訊問程序之合法正當
    ；亦即在於擔保犯罪嫌疑人對於訊問之陳述係出於自由意思及筆錄所載內容與其
    陳述相符。故司法警察（官）訊問犯罪嫌疑人如違背上開規定，其所取得之供述
    筆錄，究竟有無證據能力，原應審酌司法警察（官）違背該法定程序之主觀意圖
    、客觀情節、侵害犯罪嫌疑人權益之輕重、對犯罪嫌疑人在訴訟上防禦不利益之
    程度、該犯罪所生之危害、禁止使用該證據對於抑制違法蒐證之效果，以及司法
    警察（官）如依法定程序有無發現該證據之必然性等情形，本於人權保障與社會
    安全之均衡維護精神，依比例原則，具體認定之。但被告在警訊之自白如係出於
    自由意思而非不正之方法，且其自白之陳述與事實相符，縱令司法警察（官）對
    其訊問時未經全程連續錄音或錄影，致訊問程序不無瑕疵，仍難謂其於警訊自白
    之筆錄無證據能力。查被告自檢察官偵查迄原審法院於八十七年七月二十日受訊
    問時，對其於警訊自白之筆錄，並未爭執係出於不正之方法；於檢察官偵查之初
    尚且供承於八十七年五月二十三日確有自澳門攜帶海洛因入境（偵查卷第四十三
    頁背面）；在原審法院初訊時雖翻異前供，辯稱是李華明夾帶入境的等語；然於
    法官訊以「為何在警訊時承認海洛因是你夾帶入境」時，亦僅稱：「我沒有這樣
    講過」等語（原審卷第六頁背面、第七頁背面），其選任辯護人所具書狀亦僅辯
    稱﹕上訴人在警局之自白都是亂講的，與事實不符，不得作為論罪之證據（原審
    卷第五十三頁正面）等語。均未為警訊遭刑求之抗辯。其後，被告雖辯稱遭警刑
    求，或稱警訊時是照警方之意思說的（原審卷第一○三頁背面）；或稱警察用手
    打我，說不承認不行，我在警局說的不實（重上訴字卷第三十二頁）云云；惟於
    本院更三審審判時，經提示警訊及事實審歷次偵審筆錄告以要旨，訊以為何前後
    所述不同？仍答稱：「是我誤會問我話的人的意思，而問我話的人也誤會我的意
    思」，亦僅表示警訊時誤會問話人的意思等語，並未抗辯為警刑求（重上更(三)字
    卷第一○一至一○六頁）。況證人即警員曹碩文證稱﹕上訴人於警訊時確有如警
    訊筆錄所載之自白；警員羅福亦證稱﹕筆錄係我製作，經上訴人閱覽後簽名按指
    印（原審卷第七十六頁背面），又稱：「我們查獲被告後，被告當場承認並帶我
    們到他住處起出其他扣案證物，我們根本沒有刑求之必要」等語（原審卷第七七
    頁背面、第七八頁正面）。綜上所述，可知被告之警訊筆錄係依法定程序作成；
    被告於警訊中確曾自白犯罪，且係在自由意識下所為之任意性自白，所述內容更
    與事實相符，依刑事訴訟法第一百五十六條第一項之規定，即得採為論罪之證據
    （最高法院九十年度台上字第一三四號刑事判決發回要旨參照）。因之，被告雖
    聲請調查警訊錄音；刑事訴訟法第一百條之一第一項亦規定：訊問被告，應全程
    連續錄音；證人即承辦警員黃乾傳於本院前審更證稱：「被告警訊筆錄時有錄音
    ，但錄音帶已經找不到」等語（上重更（二）卷第五三頁）。亦即，本件並無急
    迫得不予錄音之情形，且已無從取得警訊錄音帶。但警訊筆錄既係依法定程序作
    成，被告於警訊所陳之運輸毒品部分，所供入境日期亦與卷附入出境資料相符。
    而販賣毒品部分，被告所供與李恩羅於警訊、檢察官初訊所陳相符，並有海洛因
    、電子秤等物扣案，則警訊錄音帶縱無法尋得，然被告之警訊筆錄經本院合法調
    查，自有證據能力。
(三)、再按，證人或當事人於案發時之供述較少權衡其利害得失或受他人干預，較諸事
    後翻異其案發之初所為之陳述為可採信，故除有可證明其後更異之詞與事實相符
    ，或其初供係屬虛偽者外，自不得任意捨棄初供而不採（最高法院八十年臺上字
    第五一０九號判決參照），而司法警察（官）知有犯罪嫌疑者，得逕行調查犯罪
    嫌疑人犯罪情形及蒐集證據，刑事訴訟法第二百三十條第二項但書，第二百三十
    一條第二項但書定有明文。故被告之自白在有偵查犯罪職權之司法警察訊問所得
    ，如未施用強暴、脅迫、利誘、詐欺或其他不正之方法，且與事實相符者，仍不
    失有證據能力（最高法院二十四年上字第一六五八號判例參照）。本件被告係當
    場被查獲，並有海洛因等物扣案，被告警訊所陳復與證人李恩羅、彭月華所陳相
    符，警訊筆錄復係依法定程序作成，並在審判期日踐行調查證據程序，則被告之
    警訊筆錄自得作為本件之證據。而被告因在澳門賭博積欠賭債，除據其於警訊坦
    承外，更於本院前審審理時，再次坦承在卷（本院上重訴字第六五號卷第六十頁
    ）。再者，被告為償債而與綽號「阿明」者共同基於運輸與販賣第一級毒品海洛
    因之犯意聯絡，雙方約定由被告以貼布貼在腹部方式夾帶海洛因自澳門搭機入境
    臺灣，可取得每包十萬元之佣金，並於有人向「阿明」買海洛因時，由「阿明」
    打呼叫器予被告，被告再依「阿明」之指示送至指定地點等情，其後，被告即將
    「阿明」所交付之兩大包海洛因，以前開方式在八十七年五月二十三日上午搭機
    將海洛因私運、運輸入境後（被告所搭班機與入境資料見偵查卷第二二頁入出境
    電腦報表），被告隨即依約將上開海洛因置於其臺北縣永和市○○路三十八號二
    樓租屋處等事實，已據被告於警訊或檢察官初訊時供承在卷。則就運輸、私運管
    制物品即毒品海洛因入境及欲販賣予「阿明」所指定之人部分，被告與「阿明」
    顯有犯意之聯絡及行為之分擔。又八十七年六月二十日上午八時許，被告將海洛
    因以電子秤及夾鍊帶分裝成二小包（警初步秤重為毛重約七十五點二公克、淨重
    約七十二點八公克，實際精確重量以法務部調查局之鑑定報告所載為準），依約
    攜至台北縣永和市○○路一五一號前，欲以十三萬元之價格販賣李恩羅；迨李恩
    羅前來，尚未取得海洛因之際，即為警當場查獲，並扣得該二小包海洛因，其後
    復循線於同日上午八時三十分許，至被告上開租屋處起出其餘夾帶入境已分裝之
    海洛因四包（以上共海洛因陸包，法務部調查局鑑定結果為淨重共捌佰柒拾柒點
    肆公克、包裝重拾玖點伍捌公克、純度百分之拾點玖陸，純質淨重貳佰玖
    拾柒點玖柒公克，警方查獲時之初步秤重報告書載毛重九０三點二公克淨重八八
    ０點二公克，附於偵查卷第三七頁，因精確度不如專業鑑定之法務部調查局，本
    件查扣海洛因重量，應以精確之法務部調查局鑑定報告所載為依據、鑑定報告附
    於原審卷第五六頁）及其所有供販賣海洛因所用之夾鍊袋八只、電子秤一台等情
    ，亦據被告於警訊與檢察官初訊坦承（偵查卷第六至七頁、第四十三至四十四頁
    ），核與李恩羅於警訊所稱向被告購買海洛因被警查獲等情節相同（偵查卷第八
    頁反面）。其次，李恩羅之尿液有煙毒嗎啡反應（海洛因經代謝為嗎啡，見原審
    卷第五八頁，憲兵司令部刑事鑑識中心鑑驗通知書），李恩羅與彭月華於警訊、
    檢訊時供稱於被告住處房間查獲海洛因等情相符（偵查卷第十頁反面、第四三頁
    反面），並有查獲物相片在卷可查（偵查卷第二二頁，偵查卷第四頁台北市政府
    警察局士林分局刑事案件報告單）。被告於檢察官初訊更坦承販賣海洛因予李恩
    羅（偵查卷第四三頁反面第三行，此與李恩羅於檢察官初訊時所稱﹕向被告購買
    海洛因二包（偵查卷第四三頁反面第十二行）等語相符，是本案事證已甚為明確
    。
(四)、被告雖於檢察官複訊時辯稱：毒品是李明拿進來的，我與李（華）明一起搭同班
    機進入臺灣，他要賣給誰我不清楚；又稱﹕並未攜帶毒品入境販賣，李恩羅本身
    有施用海洛因，彭月華沒有施用各云云。但被告事後所辯各節與事證不符而不可
    採，其理由如下：
１、被告於檢察官初訊時坦承：「我於八十七年五月二十三日，自澳門帶海洛因入境
    ，同年六月二十日八時許，在永和市○○路一五一號要販賣給李恩羅，但沒有成
    交，身上的海洛因有二包。後於八時三十分許，在永和市○○路三八號二樓我房
    間內，查獲海洛因四大包、磅秤 (即電子秤) 乙台、夾鍊袋八只」（偵查卷第四
    三頁背面）。核與證人李恩羅於警訊、偵查中供稱：「我於八十七年六月二十日
    八時許，在永和市○○路一五一號前欲向乙○○購買海洛因時，為警查獲，並在
    乙○○身上查獲海洛因二包（毛重七十五．二公克，淨重七十二．八公克）；我
    於警方查獲前，正欲向乙○○購買二兩（按一台兩等於三十七．五公克）之海洛
    因，價值十三萬元．．．，我因這幾天和女朋友分手，心情不好，所以才會在今
    天跟朋友乙○○購買海洛因毒品來施打，麻痺自己，我向乙○○購買二包」等語
    相符（偵查卷第八頁背面、第九頁、第四三頁背面）。李恩羅於原審審理時復稱
    ：「我於警訊時所言實在，我看過筆錄才簽名，被抓當天第一次去乙○○住處」
    等語（原審卷第四九頁）。另證人即查獲本案之台北市政府警察局士林分局後港
    派出所警員曹碩文於原審證稱：「本案係因接獲線報，謂有人將在台北縣永和市
    ○○路一五一號附近交易毒品，我乃與羅福等同仁前往埋伏，後來發見李恩羅先
    抵達現場東張西望，並一直打電話，而且臉色不好，疑似吸毒，我是到現場才鎖
    定李恩羅為疑犯，不久乙○○出現與李恩羅交談，我等即上前表明身分進行盤查
    ，當時在乙○○手上查獲二兩之海洛因，乙○○自承該二兩海洛因是準備要賣給
    李恩羅」等語（原審卷第七六至七八頁）。而李恩羅獲案後所採集之尿液經檢驗
    結果確有煙毒反應，亦如前述，顯見李恩羅確曾施用海洛因，其所稱欲購買海洛
    因施用一節非虛。按李恩羅與被告為朋友關係，復無怨隙，倘被告係無償提供毒
    品施用，絕無故意指稱被告販賣毒品之可能。證人曹碩文為執法警員，與被告亦
    素不相識，自無任意誣指被告販賣毒品之必要。證人李恩羅、曹碩文所稱，自屬
    可信。
２、被告於檢察官複訊時雖否認攜帶海洛因入境及販賣予李恩羅。然被告就是否與李
    華明同機來台？海洛因如何自李華明處取得，前後所述反覆、矛盾。或稱：「毒
    品是李明拿進來的，我與他一起搭同班飛機進入台灣」（偵卷第五五頁背面）。
    、「海洛因是李（華）明夾帶的，我與他一起搭同班飛機進入台灣。他將毒品交
    給我，我放在永和市○○路住處，如果有人要買，他會打叩機給我，交待我放在
    指定的地方」（原審卷第六、七頁），或稱﹕「我沒有與李華明同機來台，當天
    同一時間有三班飛機飛台北。我到台灣隔天，李華明在永和市○○路麥當勞將海
    洛因交給我」（原審卷第六五頁背面）、「我與李華明是同一天，但不是同一班
    飛機來台」（原審卷第七七頁背面）、「李華明用什麼方法進來我不清楚，但他
    確有搭比我早二十分之飛機來台」（原審卷第一０四、五頁背面）。被告對於親
    身經歷事實，供述竟先後不一，是否可信，已非無疑，且與其於偵查初訊、警訊
    所陳及證人李恩羅在前所陳均不符，所辯未攜帶海洛因入境及販賣予李恩羅云云
    ，自屬推諉之詞，不可採信。
３、其次，據澳門航空公司函覆原審之被告入境班機旅客名單，並無與「李華明」音
    譯相同或相似之旅客（原審卷第四三頁澳門航空公司函），而依該班機之旅客英
    文姓名逐一函請內政部警政署入出境管理局以電腦查核，亦無所謂李華明其人（
    電腦報表見外放證物）。再經原審以相似之旅客姓名查詢，自八十七年五月二十
    日至同年月二十五日間，亦無「李華明」之外僑出入境資料，有內政部警政署八
    十七年十月十五日八七警署資字第九０五三三號書函附卷可查（原審卷第八八頁
    ）；而姓名為「李華明」之中華民國籍者，亦無於八十七年五月間出入境之紀錄
    ，有內政部警政署入出境管理局八十七年九月二十八日（八七）境信昌字第六二
    八五四號函所附出入境紀錄表在卷足按，更可確認並無被告所稱之李華明者之入
    境資料，顯見被告指稱海洛因係由李華明或李明、「阿明」者「夾帶入境」云云
    ，與事實不符。被告自承未曾施用毒品，經採集被告尿液送驗結果亦無煙毒反應
    ，有憲兵司令刑事鑑識中心鑑驗通知書在卷可考；且依被告多次密集出入境之紀
    錄（偵查卷第二二頁至第二五頁），可知被告於警訊所陳僅代「阿明」運送海洛
    因以取佣金等語，為可採信。
４、被告所稱之李華明於八十七年五月間既無入境我國之紀錄，則被告所稱「與『阿
    明』於澳門機場候機室旁之餐廳見面」（本院重上更(三)一０三號卷第二六頁反面
    ）或稱「（查扣海洛因）是『阿明』在八十七年五月二十五日給我的，是他自己
    在永和中正路旁麥當勞交給我的」（本院重上更(三)一０三號卷第二一頁）等詞，
    已因前後矛盾而不足採。又機場分為二大部分，即證照查驗區前與查驗區後，澳
    門機場候機室旁之餐廳，證照查驗區前之區域，任何旅客均得自由出入，此區包
    括有航空公司之櫃臺；而證照查驗區後，則僅得由已報到之旅客持登機證出入，
    「李華明」，既無入境我國之資料，即不可能於寄放海洛因在被告住處（本院上
    重更(一)字第二０號卷第三四頁反面），亦不可能於澳門機場候機室旁之餐廳交付
    海洛因予被告。而澳門機場之證照查驗區前與查驗區後均有餐廳，此有該機場平
    面圖在卷可查（本院重上更(四)卷第三五頁），並經本院前審向復興航空公司查明
    在卷（見本院重上更(四)卷第一八七頁），且澳門國際機場對出境旅客僅以Ｘ光掃
    描託運及手提行李袋，另以金屬探測器或探測門檢查旅客身體而未搜身，亦有復
    興航空公司函在卷可查（本院重上更(四)卷第一八七頁）。因之，被告前述運輸毒
    品之方式，在澳門機場出境時，因未搜身，即無從被發現。而中正機場對所有入
    境班機之託運行李均先經過Ｘ光儀器掃描透視，至於隨身手提行李，係於通關時
    ，由執檢關員視必要狀況，予以檢查；另旅客在通過中正機場海關檢查檯時，若
    非注檢或經密報檢舉，則無需逐一搜身或開啟行李檢查。檢查關員係依規定按旅
    客申報之內容、行李外觀、旅客身著衣物及神態有無異樣等情形為判別應否檢查
    行李之前提要件，若屬正常，則可免檢查快速通關；經調閱被告是日通關電腦紀
    錄顯示，通過證照查驗檯時間係22時09分52秒，通過海關檢查檯時間為22時11分
    25秒，歷時僅一分33秒，如此短暫之時間間距，依兩檯相距行程，推斷被告未至
    行李轉盤處候領託運行李，屬非密報或注檢或有明顯異樣之旅客，亦即未經檢查
    依申報快速通關入境等事實，亦有財政部台北關稅局函在卷可查（本院重上更(四)
    卷第一九七頁）。再者，被告為多次密集出入我國國境之旅客（偵查卷入出境電
    腦報表），為習知澳門與我國海關出入境作業程序者，自得從容以此方式不經搜
    身檢查快速入境我國。因之，被告另聲請調其入境之錄影資料，核無必要，況被
    告入境錄影帶資料，已因逾保存期限而不存在之事實，有中正機場航空站覆函在
    卷可查（本院上重訴第六五號卷第四五頁、本院重上更(四)卷第二一二頁）。被告
    另聲請函詢財政部台北關稅局，欲證明依被告當時之衣著不能攜帶毒品入關。經
    航空警察局林建光到院說明，略以：在機場所設置的Ｘ光檢查儀目的在檢查行李
    中有無槍彈或刀械以及毒品，不過毒品因為它的顯像跟一般時食品很像，所以不
    容易看出來，無論是海洛因或安非他命都必須要到達一定的數量約三百七十五公
    克以上才能檢查出來，而我們之所以講三百七十五公克是因為海洛因中純度最高
    的雙獅地球牌的海洛因一塊就是三百七十五公克是制式的包裝，這種情形一定可
    以檢查得出來，但如果把它磨成粉狀體積會變大，不一定可以檢查得出來。我們
    有一些重點班機例如來自泰國、澳門、香港等毒品產地的班機就是我們列為檢查
    的重點班機，澳門、香港雖然不是原產地，但是來自大陸的毒品很多；上開Ｘ光
    檢查儀是在出境的時候檢查旅客的託運及隨身行李，入境時則只檢查旅客的託運
    行李，隨身的行李是採用抽檢的方式，看到有可疑的狀況才請旅客打開檢查；至
    於金屬探測門只有在出境的時候，在檢查旅客的身上有無攜帶槍枝或刀械，也就
    是必須要有金屬的成份才可能有反應。所以金屬探測門無法檢查身上有無攜帶毒
    品；至於旅客出境時旅客有無攜帶毒品只能隨機抽驗，有可疑才去檢查，而通常
    旅客攜帶毒品我們有時會有情報，如果沒有情報，就沒有辦法；入境時旅客的託
    運行李必須要經過Ｘ光檢查儀，至於旅客的隨身李行及其身體，只有在可疑的時
    候我們才抽驗；反觀出境時，隨身李行、託運行李都必須經過Ｘ光檢查儀檢查，
    人的身體則必須通過金屬檢測門，人身的搜索部分只有在可疑的時候才抽檢；海
    洛因總重八百七十七點四公克有可能綁在身上攜帶入境，因為我們曾經查獲身上
    攜帶五公斤毒品入境，從外觀上不是很明顯可以看得出來，但因為該人神態有異
    ，而且他上、下樓梯的時候有震動，我們才看出他有異狀。八百七十七公克不到
    一公斤，量算少，放在身上從外觀根本看不出來，而一般慣例我們沒有特殊的情
    形不會每個人去做人身的搜索；穿短褲、短袖亦有辦法在身上藏放八百多公克的
    毒品。我們常常查獲的就是藏放在腰部跟褲擋，而八百多公克就是大約二塊海洛
    因磨成粉，藏放在腰部、褲擋是很正常，外觀看不出來，而且一般身上攜帶毒品
    的人他們既不敢去拿行李，也不敢多逗留，都會儘快出境，所以通關的時間不能
    作為判斷有無攜帶毒品的依據等語。依該證人所述，亦不能僅以被告入境時之衣
    著，逕認被告不可能以前述方式運輸毒品入境而執為有利被告之證據。
５、按一般民眾普遍認知安非他命之非法交易政府一向查禁嚴森，且重罰不寬貸，衡
    諸常情倘非有利可圖，絕無平白甘冒被嚴查重罰高度風險之理；從而舉凡其有償
    交易除足反證其確係另基於某種非圖利本意之關係外，通常尚難因無法查悉其販
    入價格作為是否高價賣出之比較諉無營利之意思，阻卻販賣犯行之追訴（最高法
    院八十四年四月十八日八十四年度第三次刑事庭會議決議意旨參照）。而海洛因
    係違禁品，無固定之市價，價格常因政府查緝毒品之績效及交易雙方之關係而有
    不同，且販賣海洛因係犯重典，雖被告自陳與李恩羅係舊識，無其他銷售毒品之
    管道，則其以十三萬元之代價欲販售李恩羅二小包海洛因，與常情及交易習慣無
    違。又上開二小包之海洛因毛重約七十五點二公克，而二台兩等於七十五公克，
    則上開兩小包之海洛因於扣除包裝重量後，與二台兩之重量相差無幾。李恩羅於
    警詢指稱向被告購買二兩，亦與扣案之二小包之海洛因重量大致相符。雖警員查
    獲李恩羅時，未扣得現金，然證人李恩羅於警詢時已陳明：「因與乙○○同是廣
    東口音，為已認識兩年的朋友，想先欠著（指購買海洛因之款項），所以沒有帶
    現金跟乙○○購買海洛因」等語（偵查卷第九頁）。及至原審訊問時復陳稱：「
    為警查獲當天，係乙○○主動問我要不要海洛因」等語（見原審卷第四九、五十
    頁），顯見被告與李恩羅間確有買賣海洛因之意。被告辯稱：「李恩羅未帶分文
    ，並無買受之意，應係警員誘捕」等語，要無可採。至李恩羅於原審改稱：「八
    十七年六月二十日上午六時多我到劍潭幫一位阿雄的朋友代班，我在承德橋附近
    被警看到，我臉色不好，就把我帶回問話，查獲警員問我有無吸毒、毒品來源？
    我告訴警方說我朋友乙○○曾告訴我他的朋友有在賣海洛因，警方就叫我約乙○
    ○出來，我CALL乙○○，他回CALL打我大哥大，我約他出來碰面，譚問我何事，
    我說見面再談，我在電話中並沒說要買海洛因的事：：（見面後）由一位警員與
    乙○○洽談海洛因交易細節」（見原審卷第一０三頁）；被告亦改稱僅送李恩羅
    施用各云云（本院重上更(三)第一０三號卷第一０二頁）。惟此據證人即警員曹碩
    文、羅福否認在卷（原審卷第七五、七六頁、本院上重訴字第六五號卷第二二頁
    、第三三頁），並與被告歷次供述不符；且李恩羅自承未在電話內提及購買海洛
    因；被告若僅欲「送一點給李恩羅施用」（本院重上更(三)第一０三號卷第一０二
    頁）。被告何以攜帶多達二兩之海洛因到場？由此可徵李恩羅前揭證詞無非係事
    後迥護被告之詞，不足採信。李恩羅已於原審、本院前審調查時更易其前詞，為
    被告有利陳述，被告再次聲請傳訊已無必要。
６、被告確於八十七年五月二十三日，搭乘澳門航空公司編號ＮＸ六０八號班機，自
    澳門飛抵桃園中正國際機場入境，有國人入出境端末查詢報表及澳門航空公司八
    十七年八月二十四日澳中字第一０二號函所附編號ＮＸ六０八號班機旅客名單
    各一份在卷為憑（見偵查卷卅二頁）。而獲案之之白色粉末六包，經法務部調查
    局鑑定結果，確屬海洛因，有法務部調查局八十七年七月二十四日陸字第八七
    一六三０七六號鑑定通知書在卷可稽（原審卷二六頁、五六頁）。另於被告住處
    並查扣有夾鍊袋八只，證人即查獲被告之警員曹碩文、羅福於原審結稱：「扣得
    之夾鍊袋與上開扣得之二小包海洛因包裝袋相同」等語。顯見被告係意圖販賣而
    運輸海洛因入境，再以夾鍊袋、電子秤分裝販賣。且依被告所稱：「我有告訴李
    恩羅我有一個朋友，他欠我錢，把海洛因放在我這裏。查獲當天，李恩羅叩我很
    多次，我回電給他，他告訴我他有癮很難過，希望我幫幫他，給他一些海洛因，
    所以約好在永和市○○路一五一號前碰面，當時並未約好多少錢」等語（原審卷
    第五０頁），於本院前審稱：「案發時是我將『阿明』寄於我那裡的海洛因送一
    點給李恩羅施用（所陳寄放與送之部分不可採，理由敘明於前）」（本院重上更
    (三)第一０三號卷第一０二頁）「是李恩羅毒癮發作威脅我：：」等語 (本院卷第
    二宗第二十二頁) 。足見被告販賣海洛因予李恩羅部分係其本人之意，被告所稱
    之「阿明」者並不知情，有關販賣毒品與李恩羅部分，被告並非與阿明共犯甚明
    。
(五)、被告於本院前審聲請傳喚警員曹碩文、羅福，訊問二人逮捕被告時有無發現判決
    書所示貼布之證據、毒品存放位置是否特別隱密及有無可能以貼布黏貼腹部等情
    。經查本案查扣物雖無被告於警詢所稱之貼布，但查獲日與被告入境日相距近一
    月之久，而貼布膠帶復係使用後即無從再次使用需丟棄之物，被告如將之刻意保
    存近一個月之久，即不合常理，是查扣清單無該貼布，本不悖常理，被告以此置
    辯，即無必要調查。被告又聲請向台新銀行中山分行函查被告於八十七年五月二
    十三日入境後至同年六月二十日被捕時，有無二十萬元之進帳云云。惟查，被告
    已陳明積欠賭債（本院上重訴第六五號卷第六十頁），則其於欠債之下，又何能
    將款再存入銀行，是亦無必要調查，且不礙被告犯行之認定，附此敘明。
(六)、扣案供販賣海洛因分裝所用之夾鍊袋八只及電子秤一台係被告所有，業據被告於
    警訊坦承（偵查卷第六頁反面），核與李恩羅於警訊所稱向被告購買海洛因被警
    查獲等情節相同，偵查卷第八頁反面），並與彭月華於警訊、檢訊所稱於被告住
    處房間查獲情節一致；查獲之警員羅福、李壁池並詳細陳明係在被告之衣櫃內查
    獲等語（本院上重訴第六五號卷第二二頁、重上更(三)第一０三號卷第八六頁）。
    被告嗣仍坦承夾鍊袋係其所有，但否認電子秤係其所有，並稱﹕夾鍊袋係供吃中
    藥使用（原審卷第七八頁），電子秤係警員栽贓云云（本院重上更(三)第一０三號
    卷第四七頁）。然此與查獲之狀態及前開證據不符，被告所辯顯不可採。至於查
    扣之電子秤經送驗結果，其上雖無被告指紋（本院重上更(三)一０三號卷第五一頁
    ），但此證物自查獲迄本院前審送驗為止，因並未預見將檢驗指紋，是觸摸者除
    承辦警員以外、刑事組偵查員、地檢署贓物庫人員等，均為程序上可能接觸者，
    因之，案至二審，再為此於案發時未即時採證之工作，其上有無被告之指紋已無
    任何意義。況電子秤係在被告房間查獲，為被告於警訊時所坦承，核與共同住居
    之彭月華所陳者相同，被告事後辯稱非其所有，自不足採，上開指紋鑑定報告亦
    不得為被告有利事證。
(七)、綜上，本件事證明確，被告檢察官複訊以後所辯應屬推諉而不足採，其犯行應堪
    認定。
三、按海洛因係八十七年五月二十日公布施行，同年月二十二日生效之毒品危害防條
    例第二條第二項第一款所稱之第一級毒品；又海洛因亦係行政院依懲治走私條例
    第二條第四項公告管制進口之物品。次按香港澳門關係條例雖於八十六年四月二
    日公布全文六十二條，嗣於八十七年六月十七日修正公布第二十四條，惟該條例
    涉及澳門部分，依行政院（八八）台僑字第四一八八三號令，定自八十八年十二
    月二十日始開始施行。故被告行為當時，澳門仍屬外國領土。被告和綽號「阿明
    」之成年男子共同基於私運、運輸毒品海洛因入境與販賣第一級毒品海洛因予「
    阿明」所指定之人之犯意聯絡，由被告將所交付之兩大包海洛因，以貼布貼在腹
    部方式，由澳門搭機夾帶入境台灣之行為，因被告尚未接獲「阿明」之電話指示
    ，故尚未著手販賣毒品予「阿明」所指定之人，核被告此部分所為，係犯毒品危
    害防制條例第四條第一項之運輸第一級毒品罪及修正前懲治走私條例第二條第一
    項之私運管制物品進口罪（毒品危害防制條例於被告犯罪前之八十七年五月二十
    日即修正公布施行，同年月二十二日生效；又被告行為後，懲治走私條例第二條
    第一項罪已經修正，經總統於九十一年六月二十六日公布施行，自同年月二十八
    日起生效，比較修正前、後該條項之法定刑，修正後之規定為「七年以下有期徒
    刑，得併科新臺幣三百萬元以下罰金。」，較諸修正前之「七年以下有期徒刑，
    得併科新臺幣二十萬元以下罰金。」，以修正前之規定對被告有利，自應適用修
    正前之規定）。被告係一行為（走私行為），觸犯運輸第一級毒品罪及管制物品
    進口罪，為想像競合犯，應從一重之運輸第一級毒品罪處斷。被告與「阿明」（
    即李華明）就運輸毒品入境部分，有共同犯意連絡與行為分擔，為共同正犯。另
    被告運輸該兩大包海洛因入境後，置於其台北縣永和市家中，嗣因被告認識之李
    恩羅向其購買海洛因，被告超出其與「阿明」販賣海洛因予「阿明」所指定之人
    之犯意聯絡，自行分裝出兩小包，欲以十三萬元之價格販賣予李恩羅，尚未交付
    海洛因之際，即為警當場查獲，雖然被告與李恩羅雙方毒品之買賣已經成交，被
    告亦已著手於販賣行為，然因被告尚未交付海洛因予李恩羅，故販賣行為尚未實
    行完成而未遂，被告此部分行為，係犯毒品危害防制條例第四條第五項、第一項
    之販賣第一級毒品未遂罪及懲治走私條例第三條第三項第一項之銷售私運管制物
    品未遂罪，公訴人就被告銷售私運管制物品進口罪，雖未引起訴法條，然已載明
    於起訴事實，本院自得併予審究。被告持有毒品之低度行為，應分別為運輸及販
    賣之高度行為所吸收，均不另論罪。而被告之能販賣第一級毒品予李恩羅，係因
    先已運輸毒品入境，被告運輸入境之目的原即在販賣，故所犯運輸第一級毒品罪
    與販賣第一級毒品未遂罪二罪間，有方法與結果之牽連犯關係。且按刑法第五十
    五條之從一重處斷，以法定刑之輕重為準，即係以某一罪之法定刑與他罪名之法
    定刑比較，而從一法定刑較重之罪名處斷之謂，至各該罪名是否另有總則上加重
    、減輕其刑之原因，係屬別一問題，並不以此而使該條之比較輕重受其影響（最
    高法院二十九年上字第八四三號判例參照）。而本案被告所犯之運輸毒品罪與販
    賣毒品未遂罪，法定本刑，均為死刑或無期徒刑，此觀毒品危害防制條例第四條
    第一項之規定即明。販賣部分雖僅在未遂階段，然刑法第二十六條第一項未遂犯
    得減輕其刑之規定，屬刑法總則之減輕原因，故不得以販賣未遂減輕後之刑與運
    輸毒品之法定刑比較其輕重，亦即本案應以法定刑均相同之「販賣毒品未遂」及
    「運輸毒品罪」，依其情節，比較其輕重，應先敘明。次查，本案被告運輸毒品
    之目的在販賣，販賣毒品予他人固將嚴重影響他人之身心健康及社會秩序，然被
    告本案販賣行為尚屬未遂，實害尚未發生，反觀其運輸之毒品已自境外進入國境
    ，除已嚴重影響社會秩序外，更使國人之身心健康，處於隨時被害之狀態，比較
    二者之情節，自以運輸毒品為重，應依刑法第五十五條規定從犯罪情節較重之運
    輸第一級毒品罪處斷。公訴人認被告所犯二罪係吸收關係，尚有未洽。
四、原審對被告論罪科刑，固非無見。惟查：(一)被告所犯毒品危害防制條例第四條第
    五項、第一項之販賣第一級毒品未遂罪之行為，同時觸犯懲治走私條例第三條第
    三項、第一項之銷售私運管制物品未遂罪，原判決漏未論述。(二)、為警查獲之夾
    鍊袋八只、電子秤一台係供犯販賣毒品（未遂）罪所用之物，原審未併予宣告沒
    收。(三)、被告於警訊雖稱有二十萬佣金，但並無證據證明被告確已收受亦未扣案
    ，原判決認定被告運輸毒品所得二十萬元，並諭知沒收，均有未洽。(四)被告行為
    後，懲治走私條例第二條第一項罪已經修正、生效，原審未及比較適用，亦有未
    當。被告上訴否認運輸、販賣毒品，雖無理由，然原判決既有可議，仍應由本院
    撤銷改判。爰審酌被告犯罪之動機、目的、所得之利益、自境外運輸、私運大量
    之第一級毒品至國境內販賣、銷售，雖未得逞，然所用手段重大，對國民健康、
    社會秩序危害至鉅及犯後推諉飾詞圖卸之態度等一切情狀，量處無期徒刑，並宣
    告褫奪公權終身。扣案之海洛因陸包（淨重共捌佰柒拾柒點肆公克、包裝重拾
    玖點伍捌公克、純度百分之拾點玖陸，純質淨重貳佰玖拾柒點玖柒公克），
    係查獲之毒品，應依毒品危害防制條例第十八條第一項前段之規定，宣告沒收銷
    燬之；扣案之夾鍊袋八只及電子秤一台，係被告所有並供犯販賣毒品罪所用之物
    ，應依同條例第十九條第一項規定沒收之，被告販賣毒品海洛因予李恩羅，因尚
    未收取款項，另所陳為「阿明」運輸毒品佣金二十萬元，並無證據證明已收受，
    復未扣案，自無從宣告沒收該二十萬元，併此敘明。
據上論斷，應依刑事訴訟法第三百六十九條第一項前段、第三百六十四條、第二百九
十九條第一項前段，行為時懲治走私條例第二條第一項、第三條第三項、第一項、第
十一條，毒品危害防制條例第四條第一項、第四條第五項、第一項、第十八條第一項
前段、第十九條第一項，刑法第二條第一項但書、第十一條前段、第二十八條、第五
十五條、第三十七條第一項，判決如主文。
本案經檢察官鍾鳳玲到庭執行職務。
中    華    民    國      九十一  年      十二       月       十六      日
                              台灣高等法院刑事第七庭
                                  審判長法  官  吳  啟  民
                                        法  官  施  俊  堯
                                        法  官  林  瑞  斌
右正本證明與原本無異。
如不服本判決應於收受送達後十日內向本院提出上訴書狀，其未敘述上訴之理由者並
得於提起上訴後十日內向本院補提理由書（均須按他造當事人之人數附繕本）
                                        書記官  丁  淑  蘭
中    華    民    國    九十一    年      十二      月       十六       日
附錄：本案論罪科刑法條全文
毒品危害防制條例第四條：
製造、運輸、販賣第一級毒品者，處死刑或無期徒刑；處無期徒刑者，得併科新臺幣
一千萬元以下罰金。
製造、運輸、販賣第二級毒品者，處無期徒刑或七年以上有期徒刑，得併科新臺幣七
百萬元以下罰金。
製造、運輸、販賣第三級毒品者，處五年以上有期徒刑，得併科新臺幣五百萬元以下
罰金。
製造、運輸、販賣專供製造或施用毒品之器具者，處一年以上七年以下有期徒刑，得
併科新臺幣一百萬元以下罰金。
前四項之未遂犯罰之。
懲治走私條例第二條：
私運管制物品進口、出口逾公告數額者，處七年以下有期徒刑，得併科新台幣二十萬
元以下罰金。
以犯前項之罪為常業者，處三年以上十年以下有期徒刑，得併科新臺幣三十萬元以下
罰金。
第一項之未遂犯罰之。
第一項所稱管制物品及其數額，由行政院公告之。
